【裁判字號】    98,重訴,399
【裁判日期】    981025
【裁判案由】    損害賠償
【裁判全文】
臺灣桃園地方法院民事判決             98年度重訴字第399號
原      告  丙○○
訴訟代理人  郭承昌律師
被      告  戊○○
            庚○○
            丁○○
            壬○○
            辛○○
            乙○○
            己○○
上列當事人間請求損害賠償事件，原告就本院98年度易字第740
號竊盜案件提起附帶民事訴訟（98年度重附民字第20號），經本
院刑事庭裁定移送，本院於民國99年10月7 日言詞辯論終結，判
決如下：
    主      文
被告戊○○、庚○○、丁○○、壬○○、辛○○、己○○應連帶
給付原告新台幣貳佰捌拾萬元、港幣參仟元，及人民幣貳萬元，
及被告戊○○、庚○○、丁○○、壬○○、辛○○自民國九十八
年八月二十二日起、另被告己○○自民國九十八年十二月二十九
日起，均至清償日止，按年息百分之五計算之利息。給付外幣部
分，被告戊○○、庚○○、丁○○、壬○○、辛○○、己○○並
得按給付時臺灣銀行之即期外匯賣出匯率折算新台幣給付之。
原告其餘之訴駁回。
訴訟費用由被告戊○○、庚○○、丁○○、壬○○、辛○○、己○○連帶負擔。
本判決第一項於原告以新台幣玖拾柒萬元供擔保後，得假執行。
原告其餘假執行之聲請駁回。
    事實及理由
壹、程序方面：
一、按訴狀送達後，原告不得將原訴變更或追加他訴，但請求之
    基礎事實同一者、擴張或減縮應受判決事項之聲明者，不在
    此限；原告於判決確定前，得撤回訴之全部或一部。民事訴
    訟法第255 條第1 項但書第2 、3 款、第262 條第1 項本文
    分別定有明文。原告起訴之聲明本係請求被告戊○○、甲○○、庚○○、丁○○、壬○○、辛○○、乙○○、己○○、
    先鋒保全股份有限公司、先鋒公寓大廈管理維護股份有限公
    司（先鋒保全股份有限公司、先鋒公寓大廈管理維護股份有
    限公司部分業經本院於民國99年2 月22日以98年度重訴字第
    399 號民事裁定駁回，見本院卷第104 、105 頁）應連帶給
    付原告新台幣1,000 萬元及自刑事附帶民事起訴狀繕本送達
    翌日起至清償日止，按年息5%計算之利息。嗣先於98年12月
    4 日以民事陳報狀變更其訴之聲明中請求賠償內容為：被告
    應連帶給付原告人民幣2 萬元、新台幣280 萬元、港幣3,00
    0 元及白金煙斗、天珠。復於99年3 月24日因白金煙斗及天
    珠之價值甚難評估，故具狀撤回白金煙斗及天珠之部分（見
    本院卷第116 頁）。又於本院99年10月7 日言詞辯論期日更
    正其請求金額部分為被告應連帶給付原告人民幣2 萬元、新
    台幣280 萬元、港幣3,000 元（見本院卷第229 頁反面），
    並因被告甲○○於99年9 月27日死亡，故撤回被告甲○○部
    分。核其所為訴之變更及撤回，請求之基礎事實同一，且係
    屬縮減應受判決事項之聲明，與前揭規定相符，應予准許，
    合先敘明。
二、本件被告戊○○、庚○○、丁○○、辛○○、乙○○、己○○經合法通知，無正當理由未於言詞辯論期日到場，核無民
    事訴訟法第386 條各款所列情形，爰依原告聲請，由其一造
    辯論而為判決。
貳、實體方面：
一、原告主張：被告己○○於97年底因獲悉原告位於桃園縣蘆竹
    鄉○○路86號及88號3 樓住處內，平日於保險箱內置有鉅款
    ，即與被告庚○○謀議召集熟識之慣竊，利用原告出國期間
    入宅行竊，隨後被告庚○○乃於97年4 月下旬告知被告丁○○覓人行竊，被告丁○○乃將此訊息告知被告戊○○，要被
    告戊○○找同夥及工具一同前往行竊。後於98年5 月6 日某
    時，被告己○○帶同被告庚○○前往位於上該社區住處旁，
    並告知原告住宅位置及進出之路徑，並交給被告庚○○1 只
    複製過之門禁感應卡，嗣後被告己○○於98年5 月10日某時
    再以電話告知被告庚○○該人已出國，可以動手行竊。隨後
    分別於98年5 月11日下午2 時許至晚間8 時許間、5 月12日
    （分3 次）、5 月13日下午4 時至晚上6 時許間，被告戊○○、丁○○、庚○○、壬○○、辛○○及訴外人甲○○等人
    共組竊盜集團，共同竊取原告所有之人民幣2 萬元、新台幣
    280 萬元、港幣3,000 元等現金及洋酒、香菸、茶葉、珠寶
    、銀行存摺、身分證、支票、印章等物品，得手後逃逸，以
    此方式侵害原告財產權利。另被告乙○○為訴外人甲○○之
    司機，其自承曾就上開竊案為參與討論，故應為民法第185
    條第2 項之造意人及幫助人，為共同侵權行為人。為此，原
    告爰依民法第184 條第1 項前段、第185 條（原告誤繕為民
    法第186 條）規定，請求被告連帶賠償原告人民幣2 萬元、
    港幣3,000 元及新台幣280 萬元等語。並聲明：(一)被告應連
    帶給付原告人民幣2 萬元、新台幣280 萬元、港幣3,000 元
    及自刑事附帶民事起訴狀繕本送達翌日起至清償日止，按年
    息5%計算之利息。(二)願供擔保請准宣告假執行。
二、被告則以：
  (一)被告壬○○部分：其雖有犯本件竊盜罪，但是沒有分到錢，
    且其有與警方配合，陳述犯案經過，並將贓物如實交付警方
    ，故不應向其請求。
  (二)被告辛○○未於最後言詞辯論期日到場，據其以前到庭所為
    之陳述略以：其沒有經濟能力，且沒有參與破壞，只是幫忙
    搬東西，也沒有分到錢等語。並聲明：原告之訴及假執行之
    聲請均駁回。
  (三)被告戊○○、庚○○、丁○○、乙○○、己○○未於言詞辯
    論期日到場，亦未提出書狀作何聲明或陳述。
三、本院之判斷：
  (一)原告主張上開被告戊○○、庚○○、丁○○、壬○○、辛○○共組竊盜集團竊取原告財物等事實，業據本院以98年度易
    字第740 號刑事案件、台灣高等法院以98年度上易字第2841
    號刑事案件（下合稱上開刑事案件）審理及判決認定綦詳，
    且認被告彼此間應就其他被告參與之竊盜犯罪事實負責，均
    經判處共同加重竊盜罪確定在案，有上開2 判決書附卷可稽
    。又被告戊○○、庚○○、丁○○、壬○○、辛○○於上開
    刑事案件中均自白上述犯行，業據本院調閱上開刑事卷宗核
    閱無訛，且為到場之被告壬○○及曾提出書狀說明之被告辛○○所不爭執。而被告戊○○、庚○○、丁○○已於相當時
    期受合法通知，未於言詞辯論期日到場，亦未提出書狀作何
    聲明或陳述以供本院審酌，依民事訴訟法第280 條第3 項前
    段準用同法條第1 項規定，視同被告對於原告主張之事實自
    認，堪信原告上開主張為真實。
  (二)至原告主張被告己○○於97年底由不明管道獲悉原告住處置
    有價值不菲之財物及保險箱內置有鉅款，而與被告庚○○謀
    議召集熟識之慣竊即被告戊○○、丁○○、壬○○、辛○○
    對原告行竊，被告己○○並帶同被告庚○○等人至原告所住
    社區，告知原告住宅及進出路徑，並交付複製過之門禁感應
    卡，告知可以行竊之時機，就上開竊盜罪行有犯意聯絡及行
    為分擔等情節，均據上開刑事案件判決事實中認定明確，且
    經被告庚○○於警詢中（見台灣桃園地方法院檢察署98年偵
    字第14923 號案卷一第7-10頁）、偵查中（見同上案卷三第
    27-30 頁）供述明確，並經台灣桃園地方法院檢察署檢察官
    於99年4 月15日依竊盜罪以98年度偵字第14923 號將被告己○○起訴在案（有該起訴書在卷可稽，見本院卷第223 頁）
    ，被告己○○復受合法通知，未於言詞辯論期日到場，亦未
    提出書狀作何聲明或陳述，亦視同對於原告主張之事實自認
    ，從而，原告上開主張亦堪信為真實。
  (三)另原告雖主張被告乙○○曾表明曾參與前開竊盜情節之討論
    ，應視為民法第185 條第2 項所謂造意人及幫助人，認與其
    他被告為共同侵權行為人云云。然未據原告就被告乙○○就
    前開竊盜行為如何造意及幫助之事實舉證以實其說，其此部
    分主張情節，亦與上開刑事案件所認定被告乙○○僅犯於98
    年5 月13日收受被告甲○○所交付之原告各銀行存摺、印章
    、身分證、支票等贓物，而遭依收受贓物罪論處之事實，迥
    然有別。從而，原告主張被告乙○○與其餘被告共同以竊盜
    方式侵害原告權利一節，顯無可採。另原告本件僅就被竊之
    現金部分主張損害賠償，然觀諸被告乙○○經上開刑事判決
    認定之所犯情節，係收受原告各銀行存摺、印章、身分證、
    支票等物，核與現金部分無涉，亦難認定被告乙○○行為造
    成原告主張現金部分之損害，行為結果間顯欠因果關係；故
    亦難令被告乙○○負此部分失竊現金之損害賠償責任，原告
    此部分主張，失其所據，不足為採。
  (四)按「因故意或過失，不法侵害他人之權利者，負損害賠償責
    任。」、「數人共同不法侵害他人之權利者，連帶負損害賠
    償責任，不能知其中孰為加害人者，亦同。造意人及幫助人
    ，視為共同行為人」民法第184 條第1 項前段、第185 條、
    分別定有明文。綜上，被告戊○○、庚○○、丁○○、壬○○、辛○○、林慧明6 人，以上述分工謀議方式，共組竊盜
    集團，竊取原告人民幣2 萬元、港幣3,000 元及新台幣280
    萬元，共同故意侵害其財產權利之事實，應堪認定，渠等均
    應依民法第184 條第1 項、第185 條第1 項規定，負共同侵
    權行為之連帶賠償責任，至臻明確。至被告壬○○、辛○○
    辯稱並未分到錢，故不應負賠償責任云云；按數人共同為侵
    權行為加損害於他人，各有賠償其損害全部之責任，最高法
    院19年上字第1202號著有判例，被告壬○○、辛○○未分得
    贓款之事縱若屬實，然其各別就共同侵權行為之行為參與、
    分擔已對原告造成損害，自亦需就自己及其他共同侵權行為
    人造成之損害負全部賠償責任，其等辯稱，顯不可採，附此
    敘明。
四、復按「給付無確定期限者，債務人於債權人得請求給付時，
    經其催告而未為給付，自受催告時起，負遲延責任。其經債
    權人起訴，或依督促程序送達支付命令，或為其他相類之行
    為者，與催告有同一之效力」、「遲延之債務，以支付金錢
    為標的者，債權人得請求依法定利率計算之遲延利息。」，
    民法第229 條第2 項、第233 條第1 項前段分別定有明文。
    從而，原告依民法侵權行為之規定，請求被告戊○○、庚○○、丁○○、壬○○、辛○○、林慧明6 人連帶賠償其財產
    上之損害，即以給付人民幣2 萬元、港幣3,000 元及新台幣
    280 萬元之方式，回復原告損害前之原狀，自屬有據，應予
    准許。原告並請求被告各自刑事附帶民事起訴狀繕本送達之
    翌日（被告戊○○、庚○○、丁○○、壬○○、辛○○均係
    於98年8 月21日起於刑事庭一審時當庭收受附帶民事起訴狀
    繕本，被告己○○則於98年12月18日於其住所受寄存送達，
    經10日於同年月28日生效）起，均至清償日止，按年息5%
    計算之利息，為有理由，應予准許。至原告請求被告乙○○
    與前開被告連帶賠償部分，依前述說明，不應准許，則予駁
    回。
五、原告陳明願供擔保請准宣告假執行，就其勝訴部分核無不符
    ，爰酌定相當之擔保金額准許之，至其敗訴部分，假執行之
    聲請已失所依附，應併予駁回。
六、據上論結，本件原告之訴為一部有理由，一部無理由，依民
    事訴訟法第385 條第1 項前段、第79條、第85條第2 項、第
    390條第2項，判決如主文。
中    華    民    國    98    年    10    月    25    日
                    民事第二庭  法  官  楊晴翔
以上正本係按原本作成。
如對本判決上訴，須於判決送達後20日內向本院提出上訴狀。如
委任律師提起上訴者，應一併繳納上訴審裁判費。
中    華    民    國    99    年    10    月    25    日
                                書記官  黃盈菁

司法院資訊處製作；財團法人民間司法改革基金會備份。
